臺灣新北地方法院刑事判決　　　　　　110年度審訴字第941號
公　訴　人　臺灣新北地方檢察署檢察官
被　　　告　邱新權



上列被告因違反廢棄物清理法案件，經檢察官提起公訴（110 年
度偵字第4706號），被告於本院準備程序中就被訴事實為有罪之
陳述，經本院合議庭裁定由受命法官獨任進行簡式審判程序，判
決如下：
    主  文
邱新權犯廢棄物清理法第四十六條第四款前段之非法貯存、清除
廢棄物罪，處有期徒刑壹年貳月；未扣案之犯罪所得新臺幣拾陸
萬元沒收，於全部或一部不能沒收或不宜執行沒收時，追徵其價
額。
    事  實
一、邱新權以回收廢棄物為業，明知從事廢棄物清除、貯存業務
    者，應依廢棄物清理法第41條第1 項之規定，向直轄市、縣
    （市）主管機關或中央主管機關委託之機關申請核發公民營
    廢棄物清除處理機構許可文件後，始得受託清除、貯存廢棄
    物業務，且未經主管機關許可，亦不得提供土地堆置廢棄物
    。其未取得廢棄物清除處理許可文件，亦未經主管機關許可
    ，竟基於非法貯存、清除廢棄物及提供土地堆置廢棄物之犯
    意，自民國109 年5 月10日起至同年7 月30日止，向不知情
    之租車行租賃車輛後，以3 噸半貨車滿載每車收取新臺幣（
    下同）2 千元之費用，至餐廳、超商、住家、公司等處收集
    生活垃圾等一般廢棄物，並載運至其向不知情之柯文玲所承
    租、由柯文玲之父柯政德管理之新北市泰山區柯厝坑6 之8
    號（新北市○○區○○段000 0000 地號）土地上貯存堆置
    ，而以此方式違法貯存、清除廢棄物，共計獲利16萬元。嗣
    於109 年7 月30日10時30分許，經新北市政府環境保護局稽
    查人員至上址進行稽查，而循線查獲上情。
二、案經內政部警政署保安警察第七總隊第三大隊報告臺灣新北
    地方檢察署檢察官偵查起訴。
    理  由
壹、程序方面：
    本件被告邱新權所犯係死刑、無期徒刑、最輕本刑為3 年以
    上有期徒刑以外之罪，其於準備程序中就被訴事實為有罪之
    陳述，經法官告知簡式審判程序之旨，並聽取公訴人及被告
    之意見後，依刑事訴訟法第273 條之1 第1 項規定，由本院
    合議庭裁定由受命法官獨任進行簡式審判程序，且依刑事訴
    訟法第273 條之2 及第159 條第2 項規定，不適用傳聞法則
    有關限制證據能力之相關規定，合先敘明。
貳、實體方面：
一、上揭犯罪事實，業據被告邱新權於警詢時、偵查中、本院準
    備程序及審理時均坦承不諱，核與證人柯政德於警詢中之證
    述相符，並有內政部警政署保安警察第七總隊第三大隊現場
    照片6 張、房屋租賃契約書、陳情函暨相關照片及說明各1
    份、新北市政府環境保護局109 年10月5 日新北環稽字第10
    91888618號函暨所附109 年7 月30日稽查紀錄暨照片等資料
    1 份在卷可稽（見偵查卷第23至25、51至127 、148 至183
    頁），足認被告之自白與事實相符，洵堪採為認定事實之依
    據。本案事證明確，被告犯行堪以認定，應依法論科。
二、論罪科刑：
  ㈠按廢棄物清理法第46條第3 款規定之未經許可提供土地堆置
    廢棄物罪所欲規範者，應係未經主管機關許可而提供土地堆
    置廢棄物之行為，係以提供土地者為處罰對象；為改善環境
    衛生，維護國民健康，避免造成污染，固不側重於行為人對
    該土地是否有所有權、是否有權使用，亦不問提供之土地係
    供自己或他人堆置廢棄物，然仍當以行為人對於所提供之土
    地具有管領之事實為其前提。亦即凡以自己所有之土地，或
    有權使用（如借用、租用等）、無權占用之他人土地，以供
    自己或他人堆置廢棄物之行為，均有上開條款之適用（最高
    法院106 年度台上字第1739號判決意旨參照）。次按從事廢
    棄物清除、處理業務者，應向直轄市、縣（市）主管機關或
    中央主管機關委託之機關申請核發公民營廢棄物清除處理機
    構許可文件後，始得受託清除、處理廢棄物業務，廢棄物清
    理法第41條第1 項定有明文。是同法第46條第4 款「未依第
    41條第1 項規定領有廢棄物清除、處理許可文件，從事廢棄
    物貯存、清除、處理，或未依廢棄物清除、處理許可文件內
    容貯存、清除、處理廢棄物。」其後半段之犯罪主體係指已
    取得許可文件之廢棄物清理業者；前半段之犯罪主體既未明
    定限於業者，則依文義解釋，應認凡未領有許可文件，而從
    事廢棄物貯存、清除、處理，即該當於該罪之犯罪構成要件
    ，不以廢棄物清理業者為限，亦即廢棄物清理法第46條第4
    款之未領有許可文件清理廢棄物罪，其犯罪主體，不以廢棄
    物清理業者為限，只要未依第41條第1 項規定領有廢棄物清
    除、處理許可文件，而從事貯存、清除、處理廢棄物，即為
    該當（最高法院109 年度台上大字第3338號裁定意旨參照）
    。再按廢棄物清理法第46條第4 款規定之犯罪構成要件行為
    ，有「貯存」、「清除」及「處理」三者，所謂「貯存」，
    指一般廢棄物於回收、清除、處理前，放置於特定地點或貯
    存容器、設施內之行為；「清除」則指（一）收集、清運：
    指以人力、清運機具將一般廢棄物自產生源運輸至處理場（
    廠）之行為，（二）轉運：指以清運機具將一般廢棄物自產
    生源運輸至轉運設施或自轉運設施運輸至中間處理或最終處
    置設施之行為；所謂「處理」包含（一）中間處理：指一般
    廢棄物在最終處置或再利用前，以物理、化學、生物、熱處
    理、堆肥或其他處理方法，變更其物理、化學、生物特性或
    成分，達成分離、中和、減量、減積、去毒、無害化或安定
    之行為；（二）最終處置：指將一般廢棄物以安定掩埋、衛
    生掩埋、封閉掩埋或海洋棄置之行為；（三）再利用：指將
    一般廢棄物做為原料、材料、燃料、填土或其他經中央主管
    機關會商中央目的事業主管機關認定之用途行為；（四）能
    源回收：指一般廢棄物具有生質能、直接利用或經處理產生
    能源特性，供進行再生能源利用之行為，一般廢棄物回收清
    除處理辦法第2 條第7 款、第11款、第13款分別定有明文。
    查，被告未經主管機關許可，在其承租之土地上堆置一般廢
    棄物，且未領有廢棄物清除、處理許可文件，即由廢棄物產
    生源處收集一般廢棄物後，載運至上址土地堆置，核其所為
    ，係犯廢棄物清理法第46條第3 款未經主管機關許可，提供
    土地堆置廢棄物罪，及同條第4 款前段之未依廢棄物清理法
    第41條第1 項規定領有廢棄物清除、處理許可文件，從事廢
    棄物貯存、清除罪。
  ㈡所謂「集合犯」乃其犯罪構成要件中，本就預定有多數同種
    類之行為將反覆實行，立法者以此種本質上具有複數行為，
    反覆實行之犯罪，歸類為集合犯，特別規定為一個獨立之犯
    罪類型，而以實質一罪評價。廢棄物清理法第46條第4 款前
    段之非法清理廢棄物罪，係以未依同法第41條第1 項規定領
    有廢棄物清除、處理許可文件而受託清除、處理廢棄物者為
    犯罪主體，再依同法第41條第1 項前段以觀，立法者顯然已
    預定廢棄物之清除、處理行為通常具有反覆多次實行之性質
    。是本罪之成立，本質上具有反覆性與複數性，而為集合犯
    ，至同法第46條第3 款之非法提供土地回填、堆置廢棄物，
    及同法第46條第4 款後段之未依廢棄物清除、處理許可文件
    內容貯存、清除、處理廢棄物者，亦均屬非法清除廢棄物之
    範疇，本質上同具有反覆多次實行之特性，亦屬集合犯（最
    高法院107 年度台上字第4808號判決意旨參照）。是被告自
    109 年5 月10日起至同年7 月30日為新北市政府環境保護局
    稽查查獲時止，反覆從事提供土地堆置廢棄物及廢棄物之貯
    存、清除行為，均屬集合犯，應各論以包括一罪。
  ㈢又廢棄物清理法第46條所列第1 至6 款之罪，係各自獨立之
    罪名，並非犯某一罪之各種加重條件，且同條第3 款之未經
    主管機關許可，提供土地回填、堆置廢棄物罪，與同條第4
    款之未依廢棄物清理法第41條第1 項規定領有廢棄物清除、
    處理許可文件，從事廢棄物貯存、清除、處理罪，其罪名與
    犯罪態樣互殊，自無包括論以集合犯一罪之餘地（最高法院
    104 年度台上字第3602號判決意旨參照）。是被告以一行為
    同時觸犯廢棄物清理法第46條第3 款之未經主管機關許可，
    提供土地堆置廢棄物罪及同條第4 款前段之未依規定領有廢
    棄物清除、處理許可文件，從事廢棄物貯存、清除罪，為想
    像競合犯，應依刑法第55條規定，從一重論以廢棄物清理法
    第46條第4 款前段之未依規定領有廢棄物清除、處理許可文
    件，從事廢棄物貯存、清除罪。
  ㈣爰審酌被告未取得廢棄物清除、處理許可文件，欠缺貯存、
    清除一般廢棄物之專業能力，卻任意收集一般廢棄物並租用
    土地堆置貯存，漠視政府對環境保護之政策宣導，危害環境
    衛生及國民健康，且其前已有多次因違反廢棄物清理法案件
    遭起訴判刑之前案紀錄，有臺灣高等法院被告前案紀錄表可
    佐，竟仍再為本案犯行，實不宜輕縱，惟念其犯後始終坦承
    犯行，態度尚可，且其非法清理之廢棄物係屬生活垃圾之一
    般廢棄物，尚非具有毒性或危險性足以嚴重影響人體健康或
    污染環境之有害事業廢棄物，並兼衡其素行、犯罪之動機、
    目的、手段，及其自陳高中肄業之智識程度、需撫養高齡80
    歲父親之生活狀況等一切情狀，量處如主文所示之刑，以資
    懲儆。
三、沒收：
  ㈠按犯罪所得，屬於犯罪行為人者，沒收之；前二項之沒收，
    於全部或一部不能沒收或不宜執行沒收時，追徵其價額，刑
    法第38條之1 第1 項前段、第3 項分別定有明文。
  ㈡查，被告因本件非法貯存、清除廢棄物而獲利16萬元，屬犯
    罪所得，未據扣案，為避免被告無端坐享犯罪所得，且經核
    本案情節，宣告沒收並無過苛之虞，是上開犯罪所得應依刑
    法第38條之1 第1 項前段、第3 項之規定宣告沒收，於全部
    或一部不能沒收或不宜執行沒收時，追徵其價額。
據上論斷，應依刑事訴訟法第273 條之1 第1 項、第299 條第1
項前段，廢棄物清理法第46條第3 款、第4 款前段，刑法第11條
前段、第55條、第38條之1 第1 項前段、第3 項，判決如主文。
本案經檢察官朱柏璋提起公訴，經檢察官張啓聰到庭執行職務。
中    華    民    國   110    年    10    月    20    日
                  刑事第二十五庭  法  官      曾淑娟
上列正本證明與原本無異。
如不服本判決，應於判決送達後20日內敘明上訴理由，向本院提
出上訴狀（應附繕本），上訴於臺灣高等法院。其未敘述上訴理
由者，應於上訴期間屆滿後20日內向本院補提理由書「切勿逕送
上級法院」。
                                  書記官      張佑慈
中    華    民    國   110    年    10    月    20    日
附錄本案論罪科刑法條全文：
廢棄物清理法第46條
有下列情形之一者，處1 年以上5 年以下有期徒刑，得併科新臺
幣1 千5 百萬元以下罰金：
一、任意棄置有害事業廢棄物。
二、事業負責人或相關人員未依本法規定之方式貯存、清除、處
    理或再利用廢棄物，致污染環境。
三、未經主管機關許可，提供土地回填、堆置廢棄物。
四、未依第41條第1 項規定領有廢棄物清除、處理許可文件，從
    事廢棄物貯存、清除、處理，或未依廢棄物清除、處理許可
    文件內容貯存、清除、處理廢棄物。
五、執行機關之人員委託未取得許可文件之業者，清除、處理一
    般廢棄物者；或明知受託人非法清除、處理而仍委託。
六、公民營廢棄物處理機構負責人或相關人員、或執行機關之人
    員未處理廢棄物，開具虛偽證明。